最高法院刑事判決　　　　　　一○○年度台上字第二九一一號
上　訴　人　彭孝方
選任辯護人　王淑琍律師
上列上訴人因違反毒品危害防制條例等罪案件，不服台灣高等法
院中華民國九十九年二月十日第二審判決（九十八年度上訴字第
四九四四號，起訴案號：台灣士林地方法院檢察署九十八年度偵
字第二八七七號），提起上訴，本院判決如下：
    主  文
上訴駁回。
    理  由
一、販賣毒品部分：
按刑事訴訟法第三百七十七條規定：上訴於第三審法院，非以判
決違背法令為理由不得為之；是提起第三審上訴，應以原判決違
背法令為理由，係屬法定要件；如果上訴理由書狀並未依據卷內
訴訟資料具體指摘原判決不適用何種法則或如何適用不當，或所
指摘原判決違法情事顯與法律規定得為第三審上訴理由之違法情
形不相適合時，均應認其上訴為違背法律上之程式，予以駁回。
本件原判決維持第一審關於論處上訴人彭孝方販賣第二級毒品（
三罪，均累犯，分別處有期徒刑七年八月、七年六月、八年，及
為相關從刑之宣告）；販賣第三級毒品（累犯，處有期徒刑五年
六月，及為相關從刑之宣告）等罪刑部分之判決，駁回上訴人在
第二審此等部分之上訴。上訴人之上訴意旨略稱：（一）證人陳
宗成所稱：民國九十八年一月二十一日、二月五日與上訴人交易
毒品云云，並非事實，亦無證據令人確信有毒品交易之存在。陳
宗成之指述與通聯紀錄，亦難以確認係聯絡毒品交易之事。原判
決未說明經由如何之調查或鑑定足以證明陳宗成向上訴人所購買
之物品，確為搖頭丸或Ｋ他命，即逕認上訴人販賣毒品，其採證
認事有違證據法則。（二）陳宗成於警詢及偵查時均供稱希望藉
由其指證上訴人販賣毒品，得以減輕刑責，則其指認上訴人販賣
毒品予伊，難謂無誣攀之動機及可能。其於第一審推翻警詢及偵
查之陳述，則其警詢及偵查所言，明顯難認具有較可信之特別情
況，原審仍謂陳宗成於警詢及偵查中所言具有較可信之特別情況
並援引作為證據，顯與卷附證據不符，有判決理由矛盾之違法。
（三）陳宗成所稱於九十八年二月二十八日向上訴人購買毒品部
分，亦與事實不符。其指認上訴人之目的，應係為邀減輕其刑之
寬典，其所述內容與本案中並無使通常一般人均達無所懷疑，而
確信其為真實之補強證據，故亦不得遽指上訴人確有販毒行為。
況且其於第一審審理過程中，已明白表示上訴人係無償轉讓系爭
毒品予伊，與上訴人所辨相符，是上訴人應僅該當無償轉讓第二
級毒品罪名。（四）陳飛順所稱：向上訴人購買毒品云云，與事
實不符，亦無證據令人確信為真實而無所懷疑。陳飛順稱：伊於
九十七年八月下旬購買系爭毒品並未施用，後來在九十八年一月
三十一日要帶去PUB ，在路上被警查獲等語，顯與一般人經驗不
符。其第二次警詢筆錄開宗明義表示，係警方告知供出上訴人即
可以減刑，其圖減輕刑責才製作第二次筆錄，且在其製造筆錄之
時，警方已事先取得上訴人之照片，才在該次筆錄直接提交陳飛
順指認。此與陳飛順於原審證稱：警詢內容提到的販賣、「阿KE
N 」部分是警察說的等語相符，本案實無法排除係警方要求陳飛
順指認上訴人之嫌疑。且陳飛順於警方之指認，係持上訴人照片
一對一供其指認後，才知悉上訴人之相關年籍資料，進而指認上
訴人販賣伊毒品，證人上開指認程序顯有違法，應無證據能力，
且不得作為上訴人有罪之依據。（五）陳飛順於原審陳稱九十八
年一月三十一日通聯係朋友借用電話與上訴人聯絡。上訴人本不
知道為何證人陳飛順的電話會有與上訴人聯絡之紀錄，幾經打探
終於查知當時係友人王秉翰借用其電話聯絡上訴人打球及餐敘事
宜，故於原審審理時當庭陳明並請求傳喚該證人查明。乃原審竟
未予調查，有應於審判期日調查之證據未予調查之違法。（六）
上訴人主觀上並無販毒營利之故意，客觀上亦無販賣毒品之事實
。原判決以推測或擬制之方法，認定上訴人有販賣之營利意圖，
亦有判決不備理由及判決理由矛盾之違背法令。（七）縱認上訴
人確有販賣毒品之犯行，原判決未考量上訴人是否係基於一個概
括故意，購入毒品以供販賣，其所為之各次犯罪行為間，有接續
之關係，應可認該當接續犯，亦有違誤。又原判決量處二十年有
期徒刑，顯屬過重，罪刑失衡，有違比例原則等語。
惟查：原判決依憑調查證據之結果並綜合卷內證據資料，認定上
訴人有其事實欄所載販賣毒品之犯行，已於理由內詳敘其調查證
據之結果及取捨證據認定之理由。並就上訴人否認犯罪所辯各節
，認係卸責之詞；證人陳飛順於審理中改稱：伊不認識上訴人，
扣案毒品不是向上訴人購買云云；證人陳宗成於審理中改謂：毒
品均係上訴人送給伊的，伊未給上訴人錢云云，均為迴護上訴人
之詞，不足採信，詳予指駁。從形式上觀察，原判決並無足生影
響判決結果之違背法令情形。原判決已於理由欄依憑調查所得之
證據資料，說明：員警係於陳飛順已確認上訴人其人及指明住處
後，始提供上訴人之年籍資料及詳細地址，對陳飛順製作第二次
警詢筆錄，而員警向證人告以如供出毒品來源因而查獲其他犯罪
者，可減輕其刑，僅係告知毒品危害防制條例相關規定，均難認
有何誘導證人之情事；又員警係以扣案物品之情狀質諸陳宗成要
求據實陳述，及告以毒品危害防制條例關於供出毒品來源可減輕
其刑之相關規定，並無利誘證人之情事。堪認本件證人陳飛順、
陳宗成之警詢筆錄，並無受不當詢問而違反任意性之問題。陳飛
順、陳宗成在警詢中之陳述，與審理中所述不符，然均具有較可
信之特別情況，且為證明上訴人販賣毒品犯罪事實之存否所必要
，與刑事訴訟法第一百五十九條之二之規定相符，而具證據能力
。至陳飛順、陳宗成於偵查中所為之證言，均經依法具結，依該
筆錄製作之原因、過程及功能等加以觀察，其二人在偵查中之陳
述，並無顯不可信之情況，與刑事訴訟法第一百五十九條之一第
二項之規定相符，亦具有證據能力之理由，乃採為認定事實之證
據，經核於法並無不合。上訴意旨(二)、(四)係置原判決之明白論斷
於不顧，仍執陳詞任意爭執，自非上訴第三審之適法理由。採證
認事，係事實審法院之職權，其對證據證明力所為之判斷，如未
違背經驗法則與論理法則，復已敘述其憑以判斷之心證理由，即
不能任意指為違法。原判決就其採證人陳宗成、陳飛順之證詞資
為判決基礎，並綜合卷內相關證據資料，認定上訴人有分別販賣
毒品予陳宗成、陳飛順之犯罪事實，已明確認定，詳為記載，復
說明認定上訴人具有營利之意圖，應成立販賣罪之理由；核與證
據法則並無違背，亦無判決不備理由或理由矛盾之違法情形。上
訴意旨(一)、(三)、(六)係置原判決之明白論斷於不顧，對事實審法院
取捨證據與自由判斷證據證明力之職權行使，徒以自己之說詞，
任意指摘，並非合法之第三審上訴理由。刑事訴訟法第三百七十
九條第十款所謂依法應於審判期日調查之證據，係指與待證事實
有重要關係，在客觀上顯有調查必要之證據而言，故其範圍並非
漫無限制，必其證據與判斷待證事實之有無，具有關連性，得據
以推翻原判決所確認之事實而為不同之認定，始足當之；若所證
明之事項已臻明瞭，當事人聲請調查之證據，又不足以推翻原判
決所確認之事實，自欠缺其調查之必要性，原審未依聲請為無益
之調查，即無違法可言。原判決於理由欄說明：上訴人遲於原審
言詞辯論調查證據程序末，始配合證人陳飛順於第一審之供陳，
辯稱：九十八年一月三十一日晚間之電話通聯並非伊與陳飛順之
電話對話，而係伊友人王秉翰借用陳飛順之電話打給伊云云，而
聲請傳喚王秉翰證明。惟據陳飛順於警詢、偵查中之證述，足認
陳飛順於第一審改稱九十八年一月三十一日電話是朋友用伊電話
打給上訴人之說法，屬迴護之詞，殊不足採。顯見上訴人所辯，
係事後編造之詞，並不足採，此部分事證已明，自無庸再行傳喚
證人王秉翰等旨（原判決正本第十二頁倒數第一至十六行）。經
核於法並無不合。且上訴人於九十七年八月下旬販賣毒品予陳飛
順之事實，業經原判決認定明確，事證已明，縱上開九十八年一
月三十一日通聯並非其二人之通話，亦不足以推翻原判決所確認
之事實，自亦欠缺調查之必要性，原審未為無益之調查，與應於
審判期日調查之證據未予調查之違法情形不符。上訴意旨(五)執此
指摘，自非第三審上訴之適法理由。按接續犯係指數行為於同時
同地或密切接近之時地實行，侵害同一之法益，各行為之獨立性
極為薄弱，依一般社會健全觀念，在時間差距上，難以強行分開
，在刑法評價上，以視為數個舉動之接續施行，合為包括之一行
為予以評價，較為合理之情形，為包括之一罪。又量刑之輕重，
係屬事實審法院得依職權自由裁量之事項，苟法院於量刑時，已
斟酌刑法第五十七條各款所列情狀，而未逾越法定範圍，又未濫
用其職權，即不得遽指為違法。上訴人分別於九十七年八月下旬
、九十八年一月二十一日、九十八年二月五日、九十八年二月十
二日分別販賣毒品予陳飛順、陳宗成，各行為在時間差距上可以
分開，在刑法評價上，各具獨立性，每次行為皆可獨立成罪，自
難認係接續犯。原判決予以分論併罰，並以行為人之責任為基礎
，於理由欄說明第一審判決審酌上訴人犯罪之一切情狀，分別就
其所犯各罪量處如前揭所示之刑，並與後述持有第二級毒品部分
所處之有期徒刑十月，定其應執行刑為有期徒刑二十年之理由。
其刑之量定，既未逾越法定刑度，又未濫用自由裁量之權限，即
不能指為違法。上訴意旨(七)指稱本件為接續犯，並就原審量刑裁
量權之適法行使，任意指摘，自非第三審上訴之合法理由。至其
餘上訴意旨，或就原審採證認事職權之適法行使，或就不影響判
決本旨之枝節問題，任意指摘，俱難謂已符合首揭法定之第三審
上訴要件。綜上所論，應認本件上訴人之上訴違背法律上之程式
，予以駁回。
二、持有第二級毒品部分：
刑事訴訟法第三百七十六條所列各罪之案件，經第二審判決者，
不得上訴於第三審法院，法有明文。本件上訴人所犯持有第二級
毒品罪，第二審法院係依毒品危害防制條例第十一條第二項論處
罪刑，屬刑事訴訟法第三百七十六條第一款之案件，自不得上訴
於第三審法院。上訴人就此部分提起上訴，為法所不許，應予駁
回。
據上論結，應依刑事訴訟法第三百九十五條前段，判決如主文。
中    華    民    國  一○○  年    五    月  三十一  日
                      最高法院刑事第五庭
                          審判長法官  林  永  茂  
                                法官  蘇  振  堂  
                                法官  林  立  華  
                                法官  蔡  國  在  
                                法官  陳  春  秋  
本件正本證明與原本無異
                                      書  記  官  
中    華    民    國  一○○  年    六    月    三    日
                                                      Q